【裁判字號】    95,簡,427
【裁判日期】    950829
【裁判案由】    綜合所得稅
【裁判全文】
臺北高等行政法院簡易判決
                                     95年度簡字第00427號
原      告  甲○○
被      告  財政部臺北市國稅局
代  表  人  許虞哲(局長)
訴訟代理人  乙○○
上列當事人間因綜合所得稅事件，原告不服財政部中華民國95年
4 月7 日台財訴字第09500062410 號訴願決定，提起行政訴訟。
本院判決如下：
    主  文
原告之訴駁回。
訴訟費用由原告負擔。
    事  實
壹、事實概要：
  一原告辦理民國（下同）89年度綜合所得稅結算申報後，被告
    在查核階段認定原告有下列違章行為，而對之補稅課罰。
    (一)違章行為部分：
      1.漏報本人薪資所得新臺幣（下同）62,780元。
      2.漏報原告之配偶呂秀卿取自妹妹揹著洋娃娃商號之營利
        所得1,207,070 元。
    (二)補稅核定部分：
      被告機關核定原告及其配偶當期綜合所得總額為2,743,57
      1 元，淨額為2,041,591 元，因而補徵所得稅額139,178
      元。
    (三)裁罰部分：
      按所漏稅額139,178元，處以0.2倍罰鍰計27,800元（計至
      百元止）。
  二原告對被告原核定「其配偶呂秀卿有源自妹妹揹著洋娃娃商
    號之營利所得1,207,070 元」表示不服，主張「其配偶呂秀
    卿係遭人冒名為妹妹揹著洋娃娃商號之合夥人；且該商號89
    年度之營利事業所得稅核定通知書未合法送達負責人，自無
    從申報，何有漏報；又該商號89年度營利事業所得稅尚處行
    政救濟階段，應俟該行政救濟終結，方得處分」等情，申請
    復查。
  三申經被告復查結果，准予註銷罰鍰27,800元，其餘未獲變更
    。原告仍表不服，向財政部提起訴願，亦遭決定駁回，因此
    提起本件行政訴訟。
貳、兩造聲明：
  一原告聲明求為判決：
    求為判決撤銷原處分、復查決定及訴願決定。
  二被告聲明求為判決：
    求為判決駁回原告之訴。
參、兩造之爭點：
  一原告主張之理由：
    (一)按「應受送達人行蹤不明，致文書無法送達者，稅捐稽徵
      機關應先向戶籍機關查明；．．．。」「為稽徵稅捐所發
      之各種文書，得向納稅義務人之代理人、代表人、經理人
      或管理人以為送達，．．．。」「稅捐之稽徵，依本法之
      規定，本法未規定者，依其他有關法律之規定。」「對於
      無行政程序之行為能力人為送達者，應向其法定代理人為
      之。對於機關、法人或非法人之團體為送達者，應向其代
      表人或管理人為之。」「送達，於應受送達人之住居所、
      事務所或營業所為之。．．．。」「對於機關、法人、非
      法人之團體之代表人或管理人為送達者，應向其機關所在
      地、事務所或營業所行之。但必要時亦得於會晤之處所或
      其住居所行之。」「於應送達處所不獲會晤應受送達人時
      ，得將文書付與有辨別事理能力之同居人、受僱人或應送
      達處所之接收郵件人員。．．．。」稅捐稽徵法第18條第
      2 項、第19條第1項、第1條、行政程序法第69條第1、2項
      、第72條第1、2項及第73條第1 項各定有明文。且「應送
      達大廈內住戶之執行名義文件，倘僅經大廈管理員於送達
      證書上蓋大廈管理委員會圓戳代收，並未一併該管理員以
      受僱人之身分簽名或蓋其私章，尚難認已交付受僱人，由
      其合法收受，．．．。」此有司法院廳民一字第0621號
      函司法院第一廳研究意見可稽。
    (二)經查，原告之配偶呂秀卿及「妹妹揹著洋娃娃」商號，迄
      未合法收受被告之「妹妹揹著洋娃娃」商號89年度營利事
      業所得稅結算申報核定通知書，自無從申報。此可由被告
      所寄發之稅款繳納通知書之信封影本均未有原告之配偶呂
      秀卿或「妹妹揹著洋娃娃」商號之簽收，僅有大樓管理委
      員會之收件章等情可證。揆諸前揭說明，該送達顯非合法
      ，其理至明。
    (三)原告之配偶呂秀卿於87年間受訴外人顧威揚要約參與投資
      經營餐飲之公司，斷不曾同意加入所謂合夥，顧某乃未經
      同意遽非法將原告之配偶呂秀卿登記為妹妹揹著洋娃娃商
      號合夥人。原告之配偶呂秀卿係收受本件綜合所得稅核定
      通知書，始驚悉業遭人冒名登記為妹妹揹著洋娃娃商號合
      夥人。職是之故，原告之配偶呂秀卿顯非妹妹揹著洋娃娃
      商號合夥人，至甚灼然。
    (四)「凡有中華民國來源所得之個人，應就其中華民國來源所
      得，依本法規定，課徵綜合所得稅。」「憲法第19條規定
      ，人民有依法律納稅之義務。所謂依法律納稅，係指租稅
      主體、租稅客體、稅基、稅率等租稅構成要件，均應依法
      律明定之。各該法律之內容且應符合量能課稅及公平原則
      。惟法律之規定不能鉅細靡遺，有關課稅之技術性及細節
      性事項，尚非不得以行政命令為必要之釋示。故主管機關
      於適用職權範圍內之法律條文發生疑義者，本於法定職權
      就相關規定為闡釋，如其解釋符合各該法律之立法目的、
      租稅之經濟意義及實質課稅之公平原則，即與租稅法律主
      義尚無違背（司法院釋字第420 號、第460 號、第519 號
      解釋參照）。」為所得稅法第2 條第1 項規定及司法院釋
      字第579 號解釋理由書第1 段乃明文揭示租稅法律主義之
      實質課稅原則。又依所得稅法第1 條之規定：「所得稅分
      為綜合所得稅與營利事業所得稅。」營利事業所得稅與綜
      合所得稅乃不同稅目，且課徵對象乃係針對不同課稅主體
      ，故應分別認定，至甚明瞭。就前揭所謂綜合所得額原告
      之配偶乃分毫未得，被告僅依據妹妹揹著洋娃娃商號登記
      卷內附偽造之合夥契約及合夥同意書等資料影本暨該商號
      89 年 度營利事業所得稅結算投資人明細及分配盈餘表，
      遽以推算原告之配偶呂秀卿當年度之所得，顯不足採。依
      前揭所得稅法等規定及憲法揭示之實質課稅原則，不予課
      徵，應毋庸疑。
    (五)綜上所陳，被告之處分顯不合法，懇請鈞院鑒核，賜判決
      如原告訴之聲明，以維權益，實感法便。
  二被告主張之理由：
    (一)按「個人之綜合所得總額，以其全年左列各類所得合併計
      算之：第一類：營利所得：．．．公司股東所分配之股利
      、合作社社員所分配之盈餘、合夥組織營利事業之合夥人
      每年度應分配之盈餘、獨資資本主每年自其獨資經營事業
      所得之盈餘及個人一時貿易之盈餘皆屬之。合夥人應分配
      盈餘及獨資資本主經營獨資事業所得之盈餘，應按核定之
      營利事業所得額，減除已納營利事業所得稅後之餘額計算
      之。」為行為時所得稅法第14條第1 項第1 類所明定。
    (二)本件被告初查以配偶呂秀卿為妹妹揹著洋娃娃商號之合夥
      人之一，該商號89年度所得額經核定為7,242,416 元，復
      按配偶呂秀卿於該商號投資額比例，核定其源自該商號89
      年度營利所得為1,207,070 元，可扣抵稅額為310 元，併
      課原告當年度綜合所得稅。
    (三)原告申稱其配偶呂秀卿於87年間受訴外人顧威揚要約參與
      投資餐飲公司，惟其配偶呂秀卿不曾同意加入所謂合夥，
      嗣顧威揚竟非法將其配偶呂秀卿登記為妹妹揹著洋娃娃商
      號之合夥人，是其配偶呂秀卿並非該商號合夥人，至甚灼
      然等情。經查：
      1.原告配偶呂秀卿為妹妹揹著洋娃娃商號之合夥人之一，
        此有卷附臺北市商業管理處94年10月4 日北市商一字第
        09430147900 號函提供該商號登記卷內合夥契約、合夥
        同意書等資料影本可稽。
      2.原告稱其配偶呂秀卿係經非法登記為合夥人，惟並未提
        供任何確定為非法登記之相關資料，是被告按公文書所
        收錄之登載紀錄及妹妹揹著洋娃娃商號89年度營利事業
        所得稅結算申報書所附合夥人明細表，認定原告配偶呂
        秀卿為該商號之合夥人，並無違誤。
    (四)又原告稱妹妹揹著洋娃娃商號89年度之營利事業所得稅核
      定通知書並未合法送達其配偶呂秀卿及該商號，自無從申
      報；而營利事業所得稅與綜合所得稅乃不同稅目，課徵對
      象不同，應分別認定，是其配偶呂秀卿89年度自妹妹揹著
      洋娃娃商號分毫未得，被告逕予推算當年度自該商號取得
      之營利所得，顯不足採等情等情。經查：
      1.妹妹揹著洋娃娃商號對被告核定其89年度營利事業所得
        稅事件不服，於93 年9月27日申請復查，業經被告復查
        決定駁回，復查決定書並於93年12月30日送達該商號負
        責人簡毓台戶籍所在地臺北縣新莊市○○路○ 段245 號
        12樓，由該大廈大樓管理員收受在案，已告確定，有該
        商號復查申請書、該商號89年度復查決定書及送達回執
        等影本及相關資料附卷可稽，是原告配偶呂秀卿89年度
        源自妹妹揹著洋娃娃商號所應分配之合夥盈餘之事證已
        臻明確。
      2.原告稱被告不應依據妹妹揹著洋娃娃商號89年度營利事
        業所得稅事件，核定其配偶呂秀卿89年度營利所得乙節
        ，顯對法令有所誤解，核不足採。
      3.從而，被告依妹妹揹著洋娃娃商號89年度核定所得總額
        7,242,416 元及原告配偶呂秀卿於該商號投資額比例，
        核定原告配偶呂秀卿源自該商號89年度營利所得為1,20
        7,070 元，可扣抵稅額為310 元，並無不合，復查及訴
        願決定予以維持，亦無違誤。
    理  由
壹、程序方面：
  一本案原告起訴時被告機關代表人為張盛和；然在訴訟繫屬中
    ，變更為許虞哲，並由許虞哲聲明承受訴訟，是其聲明承受
    訴訟，核無不合，應予准許。
  二本案適用簡易程序之理由：
    本案作為原告行政爭訟標的為稅基1,207,070 元，其對稅額
    之影響不會超過併計漏報薪資所得62,780元後所計算出來之
    稅額139,178 元，其金額未超過20萬元。而司法院曾於92年
    9 月17日以（92）院台廳行一字第23681 號令，依行政訴訟
    法第229 條第2 項之規定，將行政訴訟法第229 條第1 項之
    簡易案件金額（價額）自3 萬元，提高為20萬元。故本案應
    認合於行政訴訟法第229 條第1 項第1 款「關於稅捐課徵事
    件涉訟，所核課之稅額在新臺幣20萬元以下（原為3 萬元，
    現提高為20萬元）而涉者」，應依簡易訴訟程序進行之。
貳、兩造間之實體爭點：
  一針對原告89年度稅捐週期內，其配偶有無取自合夥營利事業
    「妹妹揹著洋娃娃」商號之營利所得金額1,207,070 元，兩
    造發生爭議。
  二是以本案之判斷重點，被告機關上開「所得稅基對原告配偶
    之歸屬」是否與事實相符。
參、本院之判斷：
  一上開待證事實之客觀證明責任，應由被告機關承擔。
  二而本院基於下述事證，認定被告機關已使本院相信，上開稅
    基歸屬之事實為真正，從而被告機關將之計入原告當年度稅
    基內，計算所對應之應納稅額及應補稅額，自屬合法。
    (一)按有關原告配偶確曾擔任「妹妹揹著洋娃娃」營利事業之
      合夥人等情，不惟有被告機關提供之臺北市商業管理處94
      年10月4 日北市商一字第09430147900 號函及該商號登記
      資料（包括合夥契約、合夥同意書等資料影本）為憑。且
      原告在本院調查階段，亦自承下述客觀事實，結合此等事
      證為綜合之證據評價，應可確認原告配偶確有投資上開營
      利事業團體之事實存在，至於該營利事業之組織形態為何
      ，對獲利有無之認定並不生影響。
      1.其配偶確實曾與顧威揚約定，並實際出資，打算成立一
        家公司，經營餐飲營業活動。
      2.而「妹妹揹著洋娃娃」營業團體也的確經營餐飲業務。
      3.只不過當初全體投資成員之共同約定是成立一家公司，
        但實際負責設立及營業事項的顧威揚，卻私自登記合夥
        組織來營業，而且營業現況及獲利情形，原告配偶全然
        不知情。
    (二)而上開營利事業89年度之稅上獲利情況，業經被告機關核
      定為7,242,416 元，該營利事業並申請復查，經被告機關
      作成復查決定駁回其復查之申請。此有財北國稅法字第09
      3031385 號復查決定書及送達回證為憑。就算原告認為上
      開送達不合法，該商號仍有行政救濟之機會，但至少核課
      處分已生規制效力，可據為本案稅基認定之事實基礎。
    (三)又所得稅法第14條第1 項第1 類復明定，合夥人營利所得
      之計算，是以該合夥組織「應」分配之盈餘為準、而非以
      實際分配之盈餘為準，則被告機關以上述營利事業之稅後
      盈餘為基礎，按照原告配偶之投資比例，認定其89年度取
      自該營利事業之營利所得金額，即無違誤可言。
肆、綜上所述，本件原核課處分有關上述「稅基歸屬認定」之規
    制性處分並無違法，訴願決定予以維持亦無違誤，原告訴請
    撤銷於法無據，應予駁回
據上論結，原告之訴為無理由，爰依行政訴訟法第236 條、第98
條第3 項前段，判決如主文。
中    華    民    國    95    年     8    月   29     日
                              第五庭  法  官  帥嘉寶
上為正本係照原本作成。
本件以訴訟事件所涉及之法律見解具有原則性者為限，始得於本
判決送達後20日內向本院提出上訴狀並表明上訴理由，如已於本
判決宣示後送達前提起上訴者，應於判決送達後20日內補具上訴
理由（均按他造人數附繕本），且經最高行政法院許可後方得上
訴。
中    華    民    國    95    年     8    月   29     日
                                      書記官  蘇亞珍


司法院資訊處製作；財團法人民間司法改革基金會備份。
